【裁判字號】    99,訴,1806
【裁判日期】    991014
【裁判案由】    偽造有價證券等
【裁判全文】
臺灣板橋地方法院刑事判決              99年度訴字第1806號
公  訴  人  臺灣板橋地方法院檢察署檢察官
被      告  乙○○
選任辯護人  陳學驊律師
上列被告因偽造有價證券等案件，經檢察官提起公訴（99年度偵
字第6251號），本院判決如下：
    主  文
乙○○竊盜，處有期徒刑參月；又意圖供行使之用，而偽造有價
證券，處有期徒刑壹年柒月，如附表所示之偽造支票壹紙沒收。
應執行期徒刑壹年捌月。緩刑肆年。如附表所示之偽造支票壹紙
沒收。
    事  實
一、乙○○於民國九十八年八月六日起至同年九月十日止任職於
    址設臺北縣樹林市○○街四三六巷六弄十七號之「言太精密
    科技股份有限公司」（下稱「言太公司」），其因工作及待
    遇問題對該公司負責人甲○心生不悅，竟意圖為自己不法之
    所有，基於竊盜之犯意，於同年八月底間某日中午在前址上
    班期間，趁該公司會計人員離開座位之際，徒手竊取該公司
    所有，由該會計人員所保管置於桌面，如附表所示之空白支
    票一紙得手後，復於同年九月中旬某日，意圖供行使之用，
    基於偽造有價證券之犯意，在其位於臺北縣鶯歌鎮○○路四
    一三巷三四弄十一號住處，未經其父鍾玉光授權或同意，拿
    取鍾玉光之印章（親屬間竊盜部分未據告訴），蓋用在前揭
    竊得空白支票之發票人簽章欄處，並偽填如附表所示之發票
    日、金額、受款人，據以偽造如附表所示之支票一紙，其後
    於同年月二十一日在桃園中正機場附近某處，將上開偽造之
    支票一紙交付予不知情之友人蔣建安，作為二人購買攝影器
    材之經費。嗣蔣建安於同年九月二十四日持上開偽造之支票
    向板橋文化路郵局提示付款，因言太公司之支票帳戶存款不
    足及發票人簽章不符遭退票，始為警循線查悉上情。
二、案經臺北縣警察局樹林分局報告臺灣板橋地方法院檢察署檢
    察官偵查起訴。
    理  由
壹、程序方面：
    本件認定事實所引用之卷證資料，並無證據證明係公務員違
    背法定程序所取得，又檢察官、被告及其辯護人於本院準備
    程序及審判期日時均表示同意作為證據而不予爭執，且迄至
    言詞辯論終結前亦未再聲明異議，依刑事訴訟法第一百五十
    九條之五第一項之規定，本件認定事實所引用之證據，縱屬
    傳聞證據而不符刑事訴訟法第一百五十九條之一至第一百五
    十九條之四之規定者，仍均有證據能力。
貳、實體方面：
一、前揭事實業據被告乙○○迭於警詢、檢察官偵查及本院審理
    時坦承不諱，核與被害人甲○於警詢時、證人鍾玉光於檢察
    事務官詢問時、證人蔣建安於警詢時陳述之情節大致相符，
    並有如附表所示支票影本、票據委託付款切結書、連線郵局
    電腦託收票據收據、蔣建安郵政存簿儲金簿影本各一件在卷
    可稽，且有被告蓋用於上開支票之「鍾玉光」印章一枚扣卷
    為佐，足認被告前揭自白與事實相符。綜上所述，本案事證
    明確，被告犯行堪以認定，應依法論科。
二、核被告乙○○所為，係犯刑法第三百二十條第一項之竊盜罪
    、刑法第二百零一條第一項之偽造有價證券罪。被告盜蓋鍾
    玉光之印章於如附表所示之支票發票人欄之行為，係偽造有
    價證券之部分行為，又被告偽造支票後，復利用不知情之蔣
    建安持以行使，其行使偽造有價證券之低度行為，應為偽造
    有價證券之高度行為所吸收，均不另論罪。另按數行為於同
    時同地或密切接近之時地實施，侵害同一之法益，各行為之
    獨立性極為薄弱，依一般社會健全觀念，在時間差距上，難
    以強行分開，在刑法評價上，以視為數個舉動之接續施行，
    合為包括之一行為予以評價，較為合理，則屬接續犯（最高
    法院八十六年台上字第三二九五號判例可資參照）。經查，
    本件被告竊取空白支票後予以偽造，所犯竊盜罪與偽造有價
    證券罪不論行為態樣、構成要件、保護法益均屬迥異，與行
    為人就同一犯罪構成事實，以單一行為之數個舉動接續進行
    ，以實現一個犯罪構成要件，侵害同一法益，成立一個罪名
    之接續犯顯不相牟。況被告於歷次偵審程序中業已自承：係
    因工作及待遇問題與甲○發生不愉快，一時氣憤始為本件竊
    盜犯行，其後偽造支票乃為兌現後供作購買攝影器材之經費
    等語在卷（見偵查卷第三十九頁、本院卷第二十五頁背面、
    第四十一頁），益見其所為竊盜及偽造有價證券犯行，犯意
    各別，行為互殊，應予分論併罰，是辯護人以：被告竊取空
    白支票再行偽造，乃單一行為，係經數階段，續侵害同一法
    益，應論以接續犯云云為被告置辯，洵有誤會。又查被告因
    一時失慮，擅自偽造如附表所示支票一紙，致罹法定刑為三
    年以上十年以下有期徒刑之重罪，而犯後業已坦承犯行，深
    具悔意，並已得到被害人甲○之原諒（見本院卷第二十六頁
    ），本院斟酌全案情節，認縱科以法定最低刑，仍嫌過重，
    客觀上足以引起一般同情，實屬情輕法重，其犯罪情狀顯可
    憫恕，爰依刑法第五十九條規定就所犯刑法第二百零一條第
    一項之偽造有價證券罪名酌減其刑。爰審酌被告竊取他人空
    白支票，並擅自盜蓋他人印章開立支票，所為已影響票據流
    通之信用，破壞金融秩序，並造成被害人金融信用之損害，
    兼衡其犯罪之動機、目的、手段、犯罪後始終坦承犯行，態
    度良好，並獲被害人寬宥等一切情狀，分別量處如主文所示
    之刑，並定其應執行之刑。末以，被告前未曾受有期徒刑以
    上刑之宣告，因一時失慮，偶罹刑典，事後已坦承犯行，深
    具悔意，並與被害人達成和解，獲被害人原諒表示希望給予
    被告機會，且被告尚有一名年僅一歲之幼子，需倚賴被告撫
    養，有戶口名簿一份附卷可查（見本院卷第三十二頁），經
    此偵、審程序及刑之宣告，應知所警惕而無再犯之虞，本院
    因認其所受宣告之有期徒刑，以暫不執行為適當，爰依刑法
    第七十四條第一項第一款規定，併予宣告緩刑四年，用啟自
    新。另如附表所示之支票一紙，為本案被告所偽造之有價證
    券，雖未扣案，然不問屬於犯人與否，應依刑法第二百零五
    條規定宣告沒收之。至扣案「鍾玉光」印章一個，乃鍾玉光
    所有遭被告所盜用，並非被告所有，此據證人鍾玉光於檢察
    事務官詢問時陳明無誤（見偵查卷第三十九頁），復經被告
    供明在卷（見本院卷第二十五頁背面），且非違禁物，爰不
    併予宣告沒收，附此敘明。
據上論斷，應依刑事訴訟法第二百九十九條第一項前段，刑法第
三百二十條第一項、第二百零一條第一項、第五十九條、第五十
一條第五款、第七十四條第一項第一款、第二百零五條，刑法施
行法第一條之一第一項、第二項前段，判決如主文。
本案經檢察官黃明絹到庭執行職務。
中    華    民    國    99    年    10    月    14    日
                刑事第八庭    審判長法  官  陳  鴻  清
                                    法  官  賴  彥  魁
                                    法  官  劉  安  榕
以上正本證明與原本無異。
如不服本判決，應於判決送達後10日內敘明上訴理由，向本院提
出上訴書狀（應附繕本），上訴於臺灣高等法院；未敘述上訴理
由者，應於上訴期間屆滿後20日內向本院補提理由書（均須按他
造當事人之人數附繕本），切勿逕送上級法院。
                                    書記官  陳  盈  真
中    華    民    國    99    年    10    月    14    日
附錄本案論罪科刑法條全文：
中華民國刑法第320條
意圖為自己或第三人不法之所有，而竊取他人之動產者，為竊盜
罪，處5 年以下有期徒刑、拘役或5 百元以下罰金。
意圖為自己或第三人不法之利益，而竊佔他人之不動產者，依前
項之規定處斷。
前二項之未遂犯罰之。
中華民國刑法第201條
意圖供行使之用，而偽造、變造公債票、公司股票或其他有價證
券者，處3 年以上10年以下有期徒刑，得併科3 千元以下罰金。
行使偽造、變造之公債票、公司股票或其他有價證券，或意圖供
行使之用，而收集或交付於人者，處1 年以上7 年以下有期徒刑
，得併科3 千元以下罰金。
附表
┌────┬─────┬────┬────┬───┬────┬───┐
│支票號碼│ 帳    號 │票面金額│付 款 人│發票人│發 票 日│受款人│
├────┼─────┼────┼────┼───┼────┼───┤
│BD106845│00000000-0│新臺幣7 │華南商業│鍾玉光│98年9 月│蔣建安│
│        │          │萬元    │銀行三峽│      │22日    │      │
│        │          │        │分行    │      │        │      │
└────┴─────┴────┴────┴───┴────┴───┘

司法院資訊處製作；財團法人民間司法改革基金會備份。
